【裁判字號】    96,易,2881
【裁判日期】    970612
【裁判案由】    妨害自由
【裁判全文】
臺灣臺北地方法院刑事判決              96年度易字第2881號
公  訴  人  臺灣臺北地方法院檢察署檢察官
被      告  乙○○
            丁○○
            戊○○
上列被告等因妨害自由案件，經檢察官提起公訴（96年度偵字第
3592號），本院判決如下：
      主    文
乙○○、丁○○、戊○○均無罪。
      理    由
一、公訴意旨略以：被告丁○○因丙○○積欠廣告刊登費遲未清
    償，而於民國95年5月17日晚間6時許，偕同被告戊○○、乙○○至丙○○所經營址設臺北市○○區○○街17巷5之1號「
    金如意天珠精品店」催討債務，因未遇丙○○，竟共同強暴
    脅迫妨害在場店員甲○○對店內飾品管領權利之行使，而逕
    自取走48件飾品，因認被告3人涉犯刑法第304條第1項強制
    罪嫌。
二、犯罪事實應依證據認定之，無證據不得認定犯罪事實。刑事
    訴訟法第154條第2項定有明文。而檢察官就起訴犯罪事實，
    應負提出證據及說服之實質舉證責任。倘所提證據不足積極
    證明被告有罪，基於無罪推定原則，自應諭知無罪判決。最
    高法院92年臺上字第128號判例意旨得資參照。
三、公訴人認被告3人涉犯上開罪嫌，係以告訴人甲○○警詢、
    偵查證述、被告丁○○所開立交予告訴人48件飾品物品清單
    3紙、被告丁○○與丙○○所書立之償還債務協議書為其論
    據。
四、訊據被告3人固坦認持償還債務協議書於上開時地至「金如
    意天珠精品店」，並由被告丁○○開立清單後共同取走48件
    飾品一情屬實，惟均堅決否認有強制犯行，被告丁○○辯稱
    ：甲○○自己將飾品拿予伊，還拿報紙與垃圾袋予伊包飾品
    ，伊並無強暴、脅迫行為，伊還開給甲○○所取走飾品之清
    單，以讓甲○○向丙○○得以交待，當時店內還有隔壁之水
    果攤老闆，丙○○還有打電話給該老闆等語，被告乙○○、
    戊○○均辯稱：伊無強暴脅迫行為。經查：
(一)證據能力：
  本院資以認定本案之非供述證據（詳後述），查無違反法定程
  序取得之情，依刑事訴訟法第158條之4規定反面解釋，洵具證
  據能力。
(二)實體部分：
1.被告丁○○因丙○○積欠廣告刊登費未清償，於上開時地偕同
  被告戊○○、乙○○至「金如意天珠精品店」催討債務，因未
  遇丙○○，即由被告丁○○書寫所拿飾品之清單交予告訴人甲○○，而共同取走48件店內飾品等情，業據被告3人供述屬實
  ，核與告訴人證述相符，復有報紙廣告、刊登客戶資料、償還
  債務協議書、飾品清單在卷為證，是此部分事實，應堪認定。
2.(1)告訴人於本院審理時證述：被告3人當日拿上面有老闆娘丙○○簽名之1張協議書，伊不知要如何做，丙○○應該有通
    知水果攤老闆過來看伊，水果攤老闆叫伊用1張紙給丁○○
    寫她拿的東西，讓伊對丙○○有個交待，所以伊就同意被告
    3人搬東西，被告3人是在水果攤老闆進來說開清單後，才開
    始搬東西，在水果攤老闆進來前並沒有搬，被告3人沒有搶
    東西，被告3人對伊並無直接之身體接觸，亦無威嚇言詞，
    被告3人搬東西時因有水果攤老闆在場，故伊不害怕，伊有
    主動將店內櫃子裡東西交給被告3人，伊有拿報紙給被告3人
    包裝，在被告3人搬東西過程中，伊之意思自由並未受到妨
    礙，伊有同意被告3人搬，水果攤老闆從被告3人開始搬東西
    到結束時都在場，當初係丙○○叫伊告被告3人，彭說如伊
    不告他們，她就要告我，先前伊開庭時，彭叫伊一定要說是
    他們強制拿走東西等語（本院卷40頁正面及背面、43頁正面
    及背面、44頁正面及背面、41頁），而告訴人警詢陳稱：對
    方沒有使用暴力，亦無威脅恐嚇（臺灣臺北地方法院檢察署
    96年度偵字第3592號卷（下稱偵卷）23頁）及偵查中所證各
    詞，並無隻字言及被告3人有何強暴、脅迫犯行（偵卷54、5
    8頁），復參酌告訴人尚主動自櫃內取出飾品且持報紙交予
    被告3人包裝一節以觀，足認被告3人搬移告訴人所管領之店
    內飾品時，對告訴人並未施加不法實力或以惡害告知使其心
    生畏懼而影響其意思決定自由。
  (2)被告丁○○供承：丙○○有打電話給水果攤老闆等語，核與
    告訴人所證：水果攤老闆全程在場，水果攤老闆叫伊拿1張
    清單給丁○○寫，丙○○應該有打電話給水果攤老闆一情相
    符。而被告丁○○於案發當日離開店內後旋即收到丙○○發
    送簡訊內容為：「我們東西也不要了」（偵卷34頁），足證
    被告3人於案發當日至店內迄離去之全程所有舉動均在丙○○監控中，堪認水果攤老闆係經丙○○授意在場指示告訴人
    請被告丁○○繕寫飾品清單而由被告3人取走飾品，益徵告
    訴人係依指示而容任被告3人取走飾品，並非因其身體遭何
    不法實力或其意思自由受妨害所致，是被告3人並無強暴、
    脅迫行為，至甚明確，其所辯無強制行為等語，應堪採信。
五、綜前所述，公訴人所舉證據並不足證被告3人有何強制犯行
    ，本院復查無其他證據證明其3人有上開犯行，自應諭知無
    罪。
六、依丙○○案發當晚8時1分許所發予告訴人之簡訊：「告強奪
    、侵占、恐嚇取財罪要警察開報案三聯單給妳，從：老闆娘
    」，可知告訴人明知被告3人無強制犯行，卻仍於同晚8時20
    分許依丙○○指示至臺北市政府警察局中山分局對被告3人
    提出告訴，其所涉誣告罪嫌及丙○○教唆誣告罪嫌部分，應
    由檢察官另行偵查，以維法紀。
據上論斷，應依刑事訴訟法第284條之1、第301條第1項，判決如
主文。
本案經檢察官蔡立文到庭執行職務。
中    華    民    國    97    年    6     月    12    日
                    臺灣臺北地方法院刑事第14庭
                              法  官  陳琪媛
以上正本證明與原本無異。
如不服本判決，應於判決送達後10日內向本院提出上訴狀（應抄
附繕本）。告訴人或被害人如對於本判決不服者，應具備理由請
求檢察官上訴，其上訴期間之計算係以檢察官收受判決正本之日
期為準。
                              書記官  陳豪達
中    華    民    國    97    年    6     月    12    日


司法院資訊處製作；財團法人民間司法改革基金會備份。
